臺灣新北地方法院刑事判決
110年度金訴字第1013號
公  訴  人  臺灣新北地方檢察署檢察官
被      告  楊承信




上列被告因違反洗錢防制法等案件，經檢察官提起公訴（110年
度偵字第36297、37866號），被告於本院準備程序中就被訴事實
為有罪之陳述，經告知簡式審判程序之旨，並聽取當事人之意見
後，經本院合議庭裁定由受命法官獨任進行簡式審判程序，判決
如下：
    主  文
楊承信犯如附表所示之罪，各處如附表所示之宣告刑及沒收之諭
知。應執行有期徒刑貳年。
　　事  實
一、楊承信於民國110年5、6月間，加入真實姓名年籍不詳、綽
    號「朱名洋」、Telegram暱稱「江离」之人等成年人成立之
    詐欺集團（下稱詐欺集團）擔任取款車手。嗣楊承信與前開
    詐欺集團成員共同意圖為自己不法之所有，基於三人以上共
    同詐欺取財及共同掩飾或隱匿詐欺取財所得來源及去向之犯
    意聯絡，由不詳詐欺集團成員於附表所示時間，以各編號所
    示方式詐欺該編號所示之人，致其等陷於錯誤，而於各編號
    所示時間、地點交付由詐欺集團成員指示至現場收取款項之
    楊承信，楊承信再轉交其他詐欺集團成員，而以此方式掩飾
    或隱匿犯罪所得來源及去向，楊承信並取得如附表所示之報
    酬。
二、案經張對訴由新北市政府警察局林口分局、葉龍泉訴由新北
    市政府警察局永和分局報告臺灣新北地方檢察署檢察官偵查
    起訴。
    理  由
一、按除被告所犯為死刑、無期徒刑、最輕本刑為3年以上有期
    徒刑之罪或高等法院管轄第一審案件者外，於第一次審判期
    日前之準備程序進行中，被告先就被訴事實為有罪之陳述時
    ，審判長得告知被告簡式審判程序之旨，並聽取當事人、代
    理人、辯護人及輔佐人之意見後，裁定進行簡式審判程序，
    刑事訴訟法第273條之1第1項定有明文。查本件被告楊承信
    所犯係死刑、無期徒刑、最輕本刑為3年以上有期徒刑以外
    之罪，其於本院準備程序就被訴事實為有罪之陳述（見本院
    卷第95頁），經法官告知簡式審判程序之旨，並聽取公訴人
    、被告之意見後，本院合議庭認宜進行簡式審判程序，爰依
    上揭規定裁定由受命法官獨任進行簡式審判程序。又本案證
    據之調查，依刑事訴訟法第273條之2規定，自不受同法第15
    9條第1項、第161條之2、第161條之3、第163條之1及第164
    條至第170條規定之限制，依法均具證據能力，合先敘明。
二、上揭事實業據被告於本院準備程序及審理時均認罪（見本院
    卷第95、105頁），並經證人即告訴人葉龍泉、張對於警詢
    時指證明確（見偵36297卷第13至14頁、偵37866卷第11至14
    頁），且有監視器錄影畫面擷圖1份、告訴人張對提出之林
    口區農會取款憑條1張在卷可憑（見偵36297卷第17、19頁、
    偵37866卷第29至36、37至42頁），足認被告前揭任意性自
    白與事實相符，堪足採信。是本案事證明確，被告犯行洵堪
    認定，應依法論科。
三、論罪科刑：
  ㈠關於罪名及罪數：
　⒈本案詐欺集團成員有3人以上等情，業據被告於本院準備程序
    及審理時供承在卷，並經本院認定如前，足認被告3人主觀
    上均已知悉所參與之詐欺集團有三人以上，而構成刑法第33
    9條之4第1項第2款三人以上共同犯詐欺取財罪；另依洗錢防
    制法第3條第1款之規定，最輕本刑為6月以上有期徒刑以上
    之罪，係屬洗錢防制法所稱之特定犯罪，而被告3人分別就
    附表所犯刑法第339條之4第1項之罪，其法定刑為1年以上7
    年以下有期徒刑，核屬洗錢防制法第3條第1款所定義之特定
    犯罪，而被告3人與其所屬詐欺集團為製造金流斷點且阻撓
    嗣後特定犯罪之刑事偵查追訴，由詐欺集團成員指示由被告
    領取財物後，再以放置特定處所供其他詐欺集團成員取走，
    而以此方式隱匿特定犯罪所得之來源及去向，自與洗錢防制
    法第2條第2款之洗錢行為相符，而觸犯同法第14條第1項之
    一般洗錢罪。
　⒉是核被告如附表所為，均係犯刑法第339條之4第1項第2款之
    三人以上共同詐欺取財罪、洗錢防制法第14條第1項之一般
    洗錢罪。被告就附表所示各次犯行，與上開詐欺集團成員間
    皆具犯意聯絡及行為分擔，為共同正犯。
　⒊被告就附表所犯三人以上共同詐欺取財罪、一般洗錢罪，均
    屬一行為而同時觸犯數罪名，為想像競合犯。而想像競合犯
    之處斷刑，本質上係「刑之合併」；其所謂從一重處斷，乃
    將想像競合犯組成之評價上數罪，合併為科刑一罪，其所對
    應之刑罰，亦合併其評價上數罪之數法定刑，而為一個處斷
    刑。易言之，想像競合犯侵害數法益者皆成立犯罪，論罪時
    必須輕、重罪併舉論述，同時宣告所犯各罪名，包括各罪有
    無加重、減免其刑之情形，亦應說明論列，量刑時併衡酌輕
    罪部分量刑事由，評價始為充足，然後依刑法第55條前段規
    定「從一重處斷」，非謂對於其餘各罪可置而不論。因此，
    法院決定處斷刑時，雖以其中最重罪名之法定刑，做為裁量
    之準據，惟於裁量其輕重時，仍應將輕罪合併評價在內（最
    高法院108年度台上字第4405、4408號判決意旨可供參照）
    。查被告於本院準備程序及審理時，就違反洗錢防制法之部
    分均坦承犯行，而在偵查或審判中自白，應依洗錢防制法第
    16條第2項規定減輕其刑。
　⒋是被告就附表所犯三人以上共同詐欺取財罪、一般洗錢罪，
    應均從一重之三人以上共同詐欺取財罪處斷。被告就附表各
    次所為犯行，告訴人不同，所侵害法益有異，犯意各別，行
    為互殊，應予分論併罰。
　㈡關於量刑：
　　爰以行為人之責任為基礎，審酌被告正值青壯，不思以正當
    途徑獲取財物，反加入詐欺集團而與詐欺集團成員共同遂行
    詐騙行為，欲牟取不法報酬，且透過詐欺集團成員間之組織
    化及分層分工，使上開詐術更容易遂行，且詐欺所得之款項
    流向難以查緝，手段可議，所為實不足取，而應予非難；又
    佐以被告參與本案犯行之手段及情節，及附表所示告訴人所
    受財產上損害之程度；兼衡被告於本院準備程序及審理時均
    始終坦承犯行，惟迄今均未與附表所示告訴人達成調解以賠
    償其損害等犯後態度及犯罪所生損害；復衡酌被告於本院審
    理時自承最高學歷為高中肄業之智識程度，入監前從事日本
    料理店工作，每月收入約新臺幣（下同）15,000元，未婚、
    無子女，家裡無需扶養之親屬或家人之家庭狀況及經濟情形
    等一切情狀，分別量處如附表所示之刑，並定應執行刑如主
    文所示，以資懲儆。
四、被告本案取得如附表「報酬欄」所示報酬，業經被告於本院
    準備程序供承在卷（見本院卷第95頁），而分別為其各次犯
    行之犯罪所得，雖未扣案，均應依刑法第38條之1第1項規定
    宣告沒收，並依同條第3項規定，同時諭知於全部或一部不
    能沒收或不宜執行沒收時，追徵其價額。
五、不另為免訴部分：
　㈠公訴意旨另以：被告就附表所為犯行，尚涉有組織犯罪防制
    條例第3條第1項後段之參與犯罪組織罪嫌等語。然按案件有
    曾經判決確定者，應諭知免訴之判決，又已經提起公訴或自
    訴之案件，在同一法院重行起訴者，應諭知不受理之判決刑
    事訴訟法第302條第1款、第303條第2款分別定有明文。而行
    為人於參與同一詐欺集團之多次加重詐欺行為，因部分犯行
    發覺在後或偵查階段之先後不同，肇致起訴後分由不同之法
    官審理，為裨益法院審理範圍明確、便於事實認定，即應以
    數案中「最先繫屬於法院之案件」為準，以「該案件」中之
    「首次」加重詐欺犯行與參與犯罪組織罪論以想像競合。縱
    該首次犯行非屬事實上之首次，亦因參與犯罪組織之繼續行
    為，已為該案中之首次犯行所包攝，該參與犯罪組織行為之
    評價已獲滿足，自不再重複於他次詐欺犯行中再次論罪，俾
    免於過度評價及悖於一事不再理原則（最高法院109年度台
    上字第3945號判決意旨可供參照）。
　㈡查被告固有參與由真實姓名年籍不詳、綽號「朱名洋」、Tel
    egram暱稱「江离」之人等成年人組成之同一詐欺集團，然
    其前因參與同一詐欺集團之加重詐欺等案件，先於110年10
    月7日繫屬臺灣桃園地方法院，嗣於110年11月8日由該院以1
    10年度訴字第1127號判決（下稱前案）判處罪刑而於110年1
    2月6日確定等情，有臺灣高等法院被告前案紀錄表共1份、
    上開裁判1件在卷可按。是依前開說明，上揭前案中之「首
    次」加重詐欺犯行，方屬應與被告參與犯罪組織犯行論以想
    像競合之「首次」加重詐欺犯行，本案加重詐欺犯行僅單獨
    論罪科刑即可，而無於本案再審究被告參與犯罪組織罪之餘
    地。準此，公訴意旨認被告就本案涉有參與犯罪組織罪嫌，
    然此部分罪嫌應屬上揭前案起訴效力所及之審理範圍，自應
    由上揭前案審理，乃檢察官誤於本案重行起訴，於法即有未
    合，而上揭前案判決業已確定，依上揭法律規定，此部分本
    應諭知免訴之判決，然因公訴意旨認此部分與前揭加重詐欺
    罪部分有想像競合犯之裁判上一罪關係，是爰就此部分不另
    為免訴之諭知。
據上論斷，應依刑事訴訟法第273 條之1 第1項、第299條第1項
前段，判決如主文。
本案經檢察官楊唯宏提起公訴，檢察官顏汝羽到庭執行職務。
中　　華　　民　　國　　111 　年　　8 　　月　　26　　日
                  刑事第七庭  法  官  白承育
上列正本證明與原本無異。
如不服本判決，應於判決送達後20日內敘明上訴理由，向本院提
出上訴狀 (應附繕本) ，上訴於臺灣高等法院。其未敘述上訴理
由者，應於上訴期間屆滿後20日內向本院補提理由書「切勿逕送
上級法院」。
                              書記官  馬韻凱
中　　華　　民　　國　　111 　年　　9 　　月　　1 　　日
附錄本案論罪科刑法條全文：
中華民國刑法第339條之4
犯第三百三十九條詐欺罪而有下列情形之一者，處一年以上七年
以下有期徒刑，得併科一百萬元以下罰金：
一、冒用政府機關或公務員名義犯之。
二、三人以上共同犯之。
三、以廣播電視、電子通訊、網際網路或其他媒體等傳播工具，
    對公眾散布而犯之。
前項之未遂犯罰之。
洗錢防制法第2條
本法所稱洗錢，指下列行為：
一、意圖掩飾或隱匿特定犯罪所得來源，或使他人逃避刑事追訴
    ，而移轉或變更特定犯罪所得。
二、掩飾或隱匿特定犯罪所得之本質、來源、去向、所在、所有
    權、處分權或其他權益者。
三、收受、持有或使用他人之特定犯罪所得。
洗錢防制法第14條
有第二條各款所列洗錢行為者，處7年以下有期徒刑，併科新臺
幣5百萬元以下罰金。
前項之未遂犯罰之。
前二項情形，不得科以超過其特定犯罪所定最重本刑之刑。
附表（金額均為新臺幣）：
編號 犯罪事實      罪名及宣告刑  告訴人 詐欺時間及方法 交付款項 時間、地點及金額 被告交水地點 被告報酬  1 張對 由不詳詐欺集團成員於110年7月27日13時24分許，致電張對佯稱已押走其女兒，需繳付贖金，致張對陷於錯誤，遂依指示交付右列所示金額。 於110年7月17日15時許，在新北市林口區中山路160巷口交付150萬元。 板橋某百貨公司廁所內。 86,000元。  楊承信犯三人以上共同詐欺取財罪，處有期徒刑壹年捌月。未扣案之犯罪所得新臺幣捌萬陸仟元沒收，於全部或一部不能沒收或不宜執行沒收時，追徵其價額。 2 葉龍泉 由不詳詐欺集團成員於110年7月28日13時15分許，致電葉龍泉佯裝其子表示遭人毆打受傷，後由另一名不詳詐欺集團成員佯稱已押走其兒子，需償還債務，致葉龍泉陷於錯誤，遂依指示交付右列所示金額。 於110年7月28日13時15分許，在新北市永和區保平路236巷與268巷口放置14萬元於指定之工程車上。 新竹市○○區○○路0段000巷00號惠民宮旁公廁內。 8,600元。 楊承信犯三人以上共同詐欺取財罪，處有期徒刑壹年肆月。未扣案之犯罪所得新臺幣捌仟陸佰元沒收，於全部或一部不能沒收或不宜執行沒收時，追徵其價額。